---
title: "Covid-19"
author: "Pietro Bonardi"
date: "2/5/2020"
output: html_document
---

```{r}
if( !require(tidyverse)) install.packages("tidyverse")
```
Siamo interssati all'analisi delle morti durante gli anni nella lombardia. 

# Esplorazione del dataset
```{r}
db <- read_csv("data/raw/comune_raw.csv", 
                 locale = locale(encoding = "ISO-8859-1"))
```

Verifico di aver importato correttamente gli anni.
```{r}
unique(db$GE)
```

Per prima cosa filtro i dati per la regione **Lombardia**:
 - Quindi rimuovo le colonne che identificavano la regione ed il numero associato.
```{r}
db %>% filter(NOME_REGIONE == "Lombardia") -> lomb1
lomb1 <-select(lomb1,-c("REG","NOME_REGIONE"))
```

Sistemo le informazioni all'interno del dataset in modo da avere dei valori più comodi per l'analisi.
```{r}
lomb1 <- gather(data = lomb1, key = "SESSO_ANNO", value = "DECESSO",MASCHI_15:TOTALE_20) 

# sepazione con anno 
lomb1 %>% separate(SESSO_ANNO, c("SESSO", "ANNO"), "_") -> lomb1

# Gli anni sono corretti
lomb1[which(lomb1$GE==229 & lomb1$DECESSO>0), ]

# Seleziono quindi solamente le entry con decesso uguale ad uno per non avere anni non bisesitili 
lomb1=lomb1[which(lomb1$DECESSO>0), ]

##elimino i dati mancanti
lomb1 <- lomb1 %>% filter(DECESSO != 9999)

# Aggiungo la data
lomb1 = lomb1 %>% mutate(DATA = as.Date(paste0(lomb1$GE,lomb1$ANNO), format = "%m%d%y"))

## suddivisione in classi: ANZIANO, ADULTO, GIOVANE
lomb1 = lomb1 %>% mutate(CL_ETA = ifelse(CL_ETA<=6,"Giovane",
                                         ifelse(CL_ETA <= 13 & CL_ETA > 6,yes = "Adulto","Anziano")
                                         )
                         )



## eliminio alcune colonne che non verranno utilizzate
lomb1 <- lomb1 %>% select(DATA, NOME_PROVINCIA, NOME_COMUNE, CL_ETA, SESSO, DECESSO, DATA_INIZIO_DIFF)

##ora gruppo per tutto tranne la classe d'età e sommo i decessi, in modo da condensare l'informazione 
# circa la classe d'età, che non è disponibile nella popolazione dei comuni
comuni_mf <- lomb1 %>% select(-CL_ETA) %>% 
  group_by(DATA, NOME_PROVINCIA, NOME_COMUNE, SESSO, DATA_INIZIO_DIFF) %>% 
  summarise(DEC = sum(DECESSO)) %>% 
  as.data.frame() 

#infine filtro i dati mancanti
comuni_mf %>% head()

```
# TO DO
- raggruppare le classi d'eta (poichè mancano nel dataset che contiene il numero di abitanti per un determinato comune).
  - per farlo utilizza una group by per nome comune %>% DATA %>% SESSO, collapse con somma
  
- Integrazione con dataset Popolazione comuni lombardia [left join ]
  cosi otteniamo informazioni circa: 
  > il numero di abitanti di quel comune distinti per maschi e femmine e le morti nei diversi anni di maschi e femmine.
    Con queste informazioni andremo a calcolare il numero di morti per ogni giorno pesandolo con il numero degli abitanti rispettivo.

- Una volta arrivati ad avere quindi il numero di morti procapite, si potrà iniziare a costruire una serie storica (giornaliera) per tutti gli anni.
  > In pratica avremo a disposzione i morti procapite dal 1 gennaio al 30 aprile (**salvo dati mancanti**). Si è deciso di stimare il numero di morti causati dal
  nuovo covid-19, con la differenza dei morti tra gli anni 15,...19, di fatto sottraendo il numero di morti non dovuti alla pandemia.
  
Ora si effettuano una serie di controlli per vedere che tutto sia avvenuto correttamente
```{r}
#tutti i comuni sono presenti prima e dopo l'operazione
unique(lomb1$NOME_COMUNE) %>% length()
unique(comuni_mf$NOME_COMUNE) %>% length()

#la somma dei decessi rimane uguale prima e dopo
lomb1 %>% filter(SESSO == "TOTALE") %>% select(DECESSO) %>% sum()
comuni_mf %>% filter(SESSO == "TOTALE") %>% select(DEC) %>% sum()
```

Ora è necessario integrare il dataset dei decessi con il dataset della popolazione giorno per giorno.

Si è deciso di effettuare un operazione di inner join. 

Effettuare un join sul comune risultava piuttosto complicato per una serie di problemi:
* Alcuni comuni non esistevano all'inizio dell'intervallo temporale considerato
* Alcuni comuni hanno cambiato struttura nel corso del periodo di tempo considerato

Effettuare il join è un'operazione piuttosto rapida, che però permette di effettuare alcune indagini relative ai comuni principali, per cui i dati sono sempre presenti.
```{r}
pop_com <- read_csv("../COVID-TEST/comuni_giornalieri.csv")
com_inner <- left_join(comuni_mf, pop_com, by = c("NOME_COMUNE", "DATA", "SESSO"))
```

Ora quindi si raggruppano i dati per provincia e si effettua il join.
```{r}
pop_prov <- read_csv("data/raw/popolazione_province_giorno.csv")

pr_tot <- comuni_mf %>% 
  group_by(NOME_PROVINCIA, DATA, SESSO) %>% 
  summarise(DECESSI = sum(DEC)) %>% 
  left_join(y = pop_prov, by = c("NOME_PROVINCIA", "DATA", "SESSO"))

#non ci sono valori nulli a parte i dati per il 2020
pr_tot[is.na(pr_tot$POPOLAZIONE) & year(pr_tot$DATA) != 2020, ] %>% unique() %>% nrow()
```

Ora si vuole ricavare il dataset per la lombardia, per maschi, femmine e totale.
```{r}
lomb_list <- pr_tot %>% group_by(DATA, SESSO) %>% 
  summarise(DECESSI = sum(DECESSI), POPOLAZIONE = sum(POPOLAZIONE)) %>% 
  mutate(DECESSI_P10k = ifelse(is.na(POPOLAZIONE), NA, DECESSI*10000/POPOLAZIONE)) %>% 
  group_by(SESSO) %>% 
  group_split() 
```

Ora si salvano i dataset utili:
```{r}
write_csv(lomb_list[[1]], "data/lombardia_giorno_femmine.csv")
write_csv(lomb_list[[2]], "data/lombardia_giorno_maschi.csv")
write_csv(lomb_list[[3]], "data/lombardia_giorno_totale.csv")
write_csv(pr_tot, "data/province_giorno.csv")
write_csv(com_inner, "data/comuni_principali_giorno.csv")
```


