---
title: "Analisi sulla serie storica dei decessi in lombardia"
output: html_notebook
---

Prima di tutto importo il file relativo ai decessi in Lombardia e lo trasformo in serie temporale, inoltre importo le librerie necessarie alla gestione.

Visto il dato che stiamo cercando, utilizziamo solamente i dati mensili, prendendo la somma dei decessi suddivisi per mese e dividendo per il numero di giorni, in modo da eliminare i fattori legati al fatto che alcuni mesi sono più lunghi di altri.
```{r}
if(!require(tidyverse)) install.packages("tidyverse")
if(!require(xts)) install.packages("xts")
if(!require(lubridate)) install.packages("lubridate")
if(!require(forecast)) install.packages("forecast")
if(!require(tseries)) install.packages("tseries")
db <- read_csv("data/lombardia_giorno_totale.csv")
db_m <- db %>% 
  mutate(D_per_month = days_in_month(DATA)) %>% 
  group_by(MONTH = cut(DATA, "month")) %>% 
  summarise(DECESSI_Pday = sum(DECESSI/D_per_month))

decessi_m_ts <- as.xts(db_m$DECESSI_Pday, order.by = as.Date(db_m$MONTH))["/2019"]
```
Ora tento con un modello auto-arima, prevedendo il numero di decessi al giorno per marzo.
```{r}
model1 <- auto.arima(decessi_m_ts)
points <- forecast(model1, h = 4)
points %>% autoplot()
```

Si può vedere che non va affatto bene. Proviamo manualmente.

Per prima cosa si testa la stazionarità della serie così com'è.
```{r}
adf.test(decessi_m_ts)
```

Pare che la serie sia già stazionaria.

Proviamo ad osservare le funzioni di correlazione parziale e di autocorrelazione,
```{r}
ggAcf(decessi_m_ts)
ggPacf(decessi_m_ts)
```
Si tenta un modello stagionale con stagionalità pari a 4. Si pone 2 nell'AR.
```{r}
model3 <- Arima(decessi_m_ts, c(0,0,0), c(1, 1, 0, 4), lambda = BoxCox.lambda(decessi_m_ts))
ggAcf(model3$residuals)
ggPacf(model3$residuals)
forecast(model3) %>% plot()
```
Piuttosto male. Non possiamo avere conclusioni sensate.

Pare che la serie sia già white noise. Per predire il valore della serie proviamo ad usare delle variabili stagionali, corrispondenti al mese.
```{r}
months(time(decessi_m_ts)) %>% factor() -> mesi
mesi_dummy <- dummies::dummy(mesi)
t <- seq_along(decessi_m_ts)
model2 <- lm(decessi_m_ts ~ mesi_dummy[, -4] + t)
summary(model2)
```

Si osserva che per questo primo modello, la variabile esplicativa t non risulta significativa. Ce lo si aspettava dal fatto che la serie non esibiva un trend evidendente negli anni passati.
```{r}
model3 <- lm(decessi_m_ts ~ mesi_dummy[, -4])
summary(model3)
```

Si osserva che la capacità del modello di spiegareì i dati aumenta, anche se di poco.

L'intercetta del modello corrisponde al numero di morti giornalieri che il modello interpreta per il mese di marzo, con la relativa deviazione standard.

Si conclude che:
```{r}
intercept <- summary(model3)[["coefficients"]][1,1] 
std <- summary(model3)[["coefficients"]][1,2] 
M_DEATHS_NOCOVID = intercept*31
STD_DEATHS_NOCOVID = std*31
cat("Totale morti previsti per il mese di marzo nel 2020, in assenza di Covid-19: ", 
    M_DEATHS_NOCOVID, 
    " +- ", 
    STD_DEATHS_NOCOVID
    )
```

# Ora si calcolano i morti per covid.
Per prima cosa si legge il dataset con i dati delle morti nei comuni lombardi a marzo.

Si sommano i valori e si ottiene un range.
```{r}
decessi_covid_comuni <- read_csv("data/comuni_decessi_marzo.csv")
DEATHS_COVID_C_max <- sum(decessi_covid_comuni$DECESSI_HIGH)
DEATHS_COVID_C_min <- sum(decessi_covid_comuni$DECESSI_LOW)
```

Si calcola ora in numero di morti IN PIÙ che ci sono state quest'anno rispetto all'anno scorso.

Il range di valori è calcolato come segue:
```{r}
DEATHS_PLUS_2020_max <- (DEATHS_COVID_C_max - (M_DEATHS_NOCOVID - STD_DEATHS_NOCOVID)) %>% as.integer()
DEATHS_PLUS_2020_min <- (DEATHS_COVID_C_min - (M_DEATHS_NOCOVID + STD_DEATHS_NOCOVID)) %>% as.integer()
```

Ora il confronto con i dati della protezione civile.
Si scaricano i due dataset relativi al primo marzo e al 31 marzo.
```{r}
data_0301 <- read_csv("https://raw.githubusercontent.com/pcm-dpc/COVID-19/master/dati-regioni/dpc-covid19-ita-regioni-20200301.csv")
data_0331 <- read_csv("https://raw.githubusercontent.com/pcm-dpc/COVID-19/master/dati-regioni/dpc-covid19-ita-regioni-20200331.csv")
deaths_0331 <- data_0331 %>% filter(denominazione_regione == "Lombardia") %>% select(deceduti)  
deaths_0301 <- data_0301 %>% filter(denominazione_regione == "Lombardia") %>% select(deceduti)  

DEATHS_PR <- as.numeric(deaths_0331 - deaths_0301) 
```

Ora plottiamo la situazione:
```{r}
mean_death_plus <- (DEATHS_PLUS_2020_max + DEATHS_PLUS_2020_min)/2
sd_death_plus <- (DEATHS_PLUS_2020_max - DEATHS_PLUS_2020_min)/2
data <- data.frame(
  name = c("Aumento di decessi in Lombardia nel marzo 2020", "Decessi per COVID-19"),
  value = c(mean_death_plus, DEATHS_PR),
  sd = c(sd_death_plus, 0)
)

ggplot(data) +
    geom_bar( aes(x=name, y=value), stat="identity", fill="skyblue", alpha=0.7) +
    geom_errorbar( aes(x=name, ymin=value-sd, ymax=value+sd), width=0.4, colour="orange", alpha=0.9, size=1.3)
```


```{r}
italycoordinates <- read_csv("../../italy cordinates/italy_geo.csv")
names(italycoordinates)[names(italycoordinates) == "comune"] <- "NOME_COMUNE"
italycoordinates
length(unique(italycoordinates$comune))

marzo_2020 <- read.csv("data/comuni_decessi_marzo.csv")
xNew = merge (marzo_2020,italycoordinates, by = "NOME_COMUNE")

xNew <- transform(xNew,longitudine = as.numeric(lng), 
                    latitudine = as.numeric(lat))

xNew<- xNew[,-c(6:8)]
write.csv(xNew,"../../italy cordinates/xNew.csv")

```

